臺灣士林地方法院刑事判決　　　　　　 99年度審訴字第878號
公　訴　人　臺灣士林地方法院檢察署檢察官
被　　　告　陳翠萍
上列被告因違反毒品危害防制條例案件，經檢察官提起公訴（99
年度毒偵字第1992號），被告於準備程序就被訴事實為有罪之陳
述，經本院合議庭裁定本件由受命法官獨任依簡式審判程序審理
，並判決如下：
    主  文
陳翠萍施用第一級毒品，累犯，處有期徒刑壹年。扣案之第二級
毒品甲基安非他命壹包（驗餘淨重壹點伍壹伍捌公克）沒收銷燬
，扣案之吸食器壹組沒收。
    事  實
一、陳翠萍前因2 次施用毒品案件，先後經送觀察、勒戒後，均
    認無繼續施用毒品之傾向，已分別於民國89年2 月24日、90
    年3 月30日執行完畢釋放出所，並由臺灣基隆地方法院檢察
    署檢察官分別以89年度毒偵緝字第50號、89年度偵字第530
    號及90年度毒偵緝字第47號各為不起訴處分確定。後於前開
    觀察、勒戒執行完畢5 年內之92年間，再因連續施用第一級
    及第二級毒品案件，經臺灣基隆地方法院以93年度訴字第15
    號判決各判處有期徒刑9 月、4 月，應執行有期徒刑1 年確
    定。又因施用第一級、第二級毒品及偽造文書等案件，經本
    院以95年度訴字第623 號判決各判處有期徒刑10月、6 月、
    10月，應執行有期徒刑2 年確定。再因施用第一級毒品、持
    有第二級毒品案件，分別經臺灣桃園地方法院以95年度訴字
    第2022號判決判處有期徒刑11月確定、本院以95年度簡字第
    20 8號判決判處有期徒刑4 月確定，前3 案嗣經臺灣桃園地
    方法院以96年度聲減字第1552號裁定減刑並定應執行刑為有
    期徒刑1 年6 月確定，再與前案施用施用毒品案件所處應執
    行有期徒刑1 年之刑接續執行，已於97年3 月2 日縮刑期滿
    執行完畢。詎仍未悛悔，復基於同時施用第一級毒品海洛因
    及第二級毒品甲基安非他命之犯意，於99年9 月16日晚上6
    時許，在其當時位於臺北市大同區○○○路18巷24之66號住
    處內，以將海洛因及甲基安非他命混合置入玻璃球吸食器內
    燒烤吸食煙霧之方式，同時施用海洛因及甲基安非他命。嗣
    於99年9 月17日凌晨4 時許，在上址為警查獲，並當場扣得
    第二級毒品甲基安非他命1 包（驗餘淨重1.5158公克）及其
    所有供施用海洛因及甲基安非他命所用之吸食器1 組，經警
    採集其尿液送驗後，始悉上情。
二、案經臺北縣政府警察局蘆洲分局報請臺灣士林地方法院檢察
    署檢察官偵查起訴。
    理  由
一、上揭事實，業據被告陳翠萍於本院準備程序及審理時均已坦
    承不諱（見本院卷第35頁、第37頁背面），且被告為警查獲
    後所採集之尿液，經送臺灣檢驗科技股份有限公司以酵素免
    疫分析法初驗後，再以氣相層析質譜儀法複驗，證實該尿液
    呈嗎啡及甲基安非他命陽性反應，此有該公司99年10月4 日
    濫用藥物檢驗報告及臺北縣政府警察局蘆洲分局偵辦毒品案
    件尿液代號對照表各1 份附卷可參（見毒偵卷第29頁、第89
    頁），而被告前開為警查獲並扣案之白色微黃透明結晶1 包
    （驗餘淨重1.5158公克），經送交通部民用航空局航空醫務
    中心鑑驗結果，確係第二級毒品甲基安非他命等情，亦有該
    局99年10月19日航藥鑑字第0996491 號毒品鑑定書1 紙附卷
    可憑（見毒偵卷第88頁）；此外，並有扣案之吸食器1 組可
    為佐證，足認被告前開自白與事實相符，應可採信。
二、按毒品危害防制條例於92年7 月9 日修正公布，自93年1 月
    9 日施行，其中第20條、第23條將施用毒品之刑事處遇程序
    區分為「初犯」、「5 年內再犯」、「5 年後再犯」。依其
    立法理由之說明：「初犯」，經觀察、勒戒或強制戒治，應
    為不起訴處分或不付審理之裁定；經觀察、勒戒或強制戒治
    執行完畢釋放後，「5 年內再犯」者，因其再犯率甚高，原
    實施之觀察、勒戒及強制戒治既已無法收其實效，爰依法追
    訴或裁定交付審理。至於經觀察、勒戒或強制戒治執行完畢
    釋放，「5 年後再犯」者，前所實施之觀察、勒戒或強制戒
    治已足以遮斷其施用毒品之毒癮，為期自新及協助其斷除毒
    癮，仍用「初犯」規定，先經觀察、勒戒或強制戒治之程序
    。從而，依修正後之規定，祇於「初犯」及「5 年後再犯」
    2 種情形，有其追訴條件之限制，即須於初犯經觀察、勒戒
    或強制戒治釋放後，5 年內均無施用毒品之行為，始能認其
    前所實施之觀察、勒戒或強制戒治已足遮斷毒癮，而得於5
    年後再犯時，再予適用初犯之規定，重行觀察、勒戒等程序
    。倘5 年內已經再犯，經依法再為保安處分或追訴處罰，縱
    其第3 次（或第3 次以上）施用毒品之時間，在初犯之保安
    處分執行完畢釋放5 年以後，即與「5 年後再犯」之情形有
    別，且因已於「5 年內再犯」，顯見其再犯率甚高，原實施
    觀察、勒戒或強制戒治，已無法收其實效，自無再經觀察、
    勒戒及強制戒治之必要，應由檢察官逕行起訴，始符新法修
    正之本旨（最高法院95年第7 次刑事庭會議決議、97年度臺
    非字第540 號判決參照）。查，本案被告前因施用毒品案件
    ，經法院裁定送觀察、勒戒，並於執行完畢後5 年內再犯施
    用毒品罪，業經追訴及判處罪刑確定等情，有臺灣高等法院
    被告前案紀錄表在卷可稽，是被告本次所為施用毒品之犯行
    ，距離前開觀察、勒戒執行完畢釋放雖已逾5 年，惟被告於
    上開觀察、勒戒執行完畢後5 年內，既已再犯施用毒品罪，
    並經追訴、處罰，揆諸前揭說明，其本次犯行即與毒品危害
    防制條例第20條第3 項所稱之「5 年後再犯」有別，是公訴
    人依法追訴，於法並無不合，本院自應依法論科。
三、核被告陳翠萍所為，係犯毒品危害防制條例第10條第1 項之
    施用第一級毒品罪及同條第2 項之施用第二級毒品罪。其施
    用前、後持有海洛因、甲基安非他命之低度行為，各應為施
    用之高度行為所吸收，均不另論罪。又被告係以一行為同時
    施用第一級毒品及第二級毒品，為想像競合犯，應依刑法第
    55條規定，從一重之施用第一級毒品罪處斷，公訴意旨認應
    分論併罰，容有誤會，附此敘明。又被告有如事實欄所載前
    案科刑及執行情形，有臺灣高等法院被告前案紀錄表在卷可
    考，其於有期徒刑執行完畢後5 年內，故意再犯本案有期徒
    刑以上之罪，為累犯，應依刑法第47條第1 項之規定加重其
    刑。爰審酌被告曾因施用毒品犯行而送觀察、勒戒及法院判
    處罪刑確定，仍不知悛悔，復再施用毒品，且係將毒性迥異
    之二種毒品混合施用，顯見其無戒絕之決心，惟念其施用毒
    品乃戕害自己身心健康，尚未危及他人，並考量其犯後於本
    院審理時終能坦承犯行，態度尚稱良好等一切情狀，量處如
    主文所示之刑，以示懲儆。至扣案之第二級毒品甲基安非他
    命1 包（驗餘淨重1.5158公克），應依毒品危害防制條例第
    18條第1 項前段規定沒收銷燬之。另扣案之吸食器1 組，係
    被告所有供本案犯罪所用之物，業據其供明在卷，併依刑法
    第38條第1 項第2 款之規定，併予宣告沒收。
據上論斷，應依刑事訴訟法第273 條之1 第1 項、第299 條第1
項前段，毒品危害防制條例第10條第1 項、第2 項、第18條第1
項前段，刑法第11條、第47條第1 項、第55條、第38條第1 項第
2 款，判決如主文。
本案經檢察官朱學瑛到庭執行職務。
中    華    民    國    100    年    1    月    14    日
                  刑事第一庭法  官  莊明達
以上正本證明與原本無異。
如不服本判決應於收受判決後10日內向本院提出上訴書狀，並應
敘述具體理由；其未敘述上訴理由者，應於上訴期間屆滿後20日
內向本院補提理由書 。
                            書記官  丁梅芬
中    華    民    國    100    年    1    月    14    日
附錄本件論罪科刑依據法條全文：
毒品危害防制條例第10條
施用第一級毒品者，處6月以上5年以下有期徒刑。
施用第二級毒品者，處3 年以下有期徒刑。